臺灣高雄地方法院民事判決　　　　　　　99年度訴字第1665號
原　　　告　林明賢
被　　　告　林向陽
法定代理人　林章璋
被　　　告　林漢洲
被　　　告　葉林根
上列當事人間請求損害賠償事件，原告於刑事訴訟程序（本院99
年度簡字第404號）提起附帶民事訴訟（本院99年度審簡附民第
190號），經本院刑事庭裁定移送，本院於民國100年4月28日言
詞辯論終結，判決如下：
  主  文
被告應連帶給付原告新台幣參拾陸萬伍仟伍佰伍拾元，及自民國
九十九年九月十八日起至清償日止，按週年利率百分之五計算之
利息。
原告其餘之訴駁回。
訴訟費用由被告連帶負擔十二分之一，餘由原告負擔。
本判決第一項得假執行。
  事實及理由
一、原告主張：被告林向陽、林漢洲、葉林根事先預謀犯案，於
    民國99年5月27日10時35分許，在高雄市楠梓區○○○路245
    號前，持噴霧劑對準林明賢眼睛噴射，使伊無法睜開眼睛，
    繼由林向陽持鋁製球棒、林漢洲持木製球棒、葉林根徒手毆
    打林明賢，致林明賢受有頭部外傷併腦震盪、背部及前臂多
    處挫擦傷等傷害，原告因而受有30,000醫藥費用、3,240,00
    0元新資損失及1,000,000元精神慰撫金之損害，並聲明：被
    告應連帶給付原告新台幣(下同) 4,270,000元，及自起訴狀
    本送達翌日即99年7月21日至清償日止，按週年利率5%計算
    之利息。
二、被告則均以：渠等雖毆打原告，惟原告於98年已罹患精神疾
    病，醫療費用不應由被告全部負擔，且傷害行為發生前原告
    已無工作，縱有不能工作之損失亦不能以93年至98年之薪資
    為計算基準，精神慰撫金之金額過高等語置辯，並聲明：原
    告之訴駁回。
三、兩造不爭執事項
  (一)被告等於99年5月27日10時35分許，在高雄市楠梓區○○○
    路245號前毆打原告，致其受有頭部外傷併腦震盪、背部及
    前臂多處挫擦傷等傷害。
  (二)原告於98年3月至高雄榮民總醫院身心科(下稱高雄榮總身心
    科) 就診至99年11月。
四、兩造爭執事項：
  (一)被告不法侵害原告權利?
  (二)原告得請求之金額若干?
五、得心證之理由
  (一)被告不法侵害原告權利?
    1.按侵權行為損害賠償責任，須以故意或過失不法侵害他人
      之權利為要件。是除被告因故意或過失而實施不法行為外
      ，猶須原告實際上受有損害，且該項損害之發生確與上述
      故意或過失之不法行為二者間有相當因果關係，始能成立
     。而所謂相當因果關係，係以行為人之行為所造成之客觀
      存在事實，依經驗法則，可認通常均可能發生同樣損害之
      結果而言；如有此同一條件存在，通常不必皆發生此損害
      之結果，則該條件與結果並不相當，即無相當因果關係。
    2.原告主張被告於99年5月27日10時35分許，在高雄市楠梓
      區○○○路245號前，持噴霧劑噴射，使伊無法睜開眼睛
      ，被告林向陽、林漢洲分別持鋁製、木製球棒，被告葉林
      根則以徒手毆打伊，致伊受有頭部外傷併腦震盪、背部及
      前臂多處挫擦傷等傷害，為被告所不爭執，復有高雄榮總
      診斷證明為證，則原告受被告毆打因而受有上開傷害之事
      實，應堪認定。
    3.原告主張：伊雖患有憂鬱症，但僅有吃藥治療，從未住過
      院，伊因遭被告毆打，致需於身心科住院療養，在門診治
      療之藥量也有加重，故身心科就診、住院之所有費用，均
      與被告之行為有因果關係等語。被告均抗辯：原告於渠等
      之傷害行為發生前已罹患精神疾病，其於身心科就醫所支
      出之費用，與傷害行為間無因果關係。經查：原告自98年
      3 月17日起至高雄榮總身心科就診至99年10月28日，經診
      斷為精神官能性憂鬱症，並自99年5 月起至郭玉柱診所持
      續就醫，99年8 月30日至同年9 月17日、同年10月18日至
      同年月22日因遭毆打情緒低落，有玉石俱焚之想法而入住
      高雄榮總身心科急性病房，又因原告於99年5 月27日遭被
      告毆打前，即已罹患憂鬱症，是以遭被告毆打並非導致原
      告患有憂鬱症之原因，應係致憂鬱症惡化之加重因素，有
      高雄榮總病歷資料函覆表、郭玉柱診所回函可證( 本院卷
      第74頁、第171 頁、第173 頁) 。足徵原告自98年起即因
      罹患精神官能性憂鬱症持續就醫治療至今，因99年5 月27
      日遭被告毆打，致其病情惡化需住院治療。又憂鬱症為慢
      性疾病，本須長期就醫治療，原告罹患憂鬱症之原因並非
      被告毆打行為所致，而係其本身之宿疾，長期至門診追蹤
      治療係該疾病正常之治療過程，難謂原告自99年5 月27日
      後至門診就醫均與被告行為有關。是故，僅原告因被告行
      為加重症狀致住院療養治療乙情，與被告之行為有因果關
      係，原告至門診追蹤治療為自身疾病所致，與被告之行為
      無涉。
  (二)原告得請求之金額若干?
    1.按因故意或過失，不法侵害他人之權利者，負損害賠償責
      任；按不法侵害他人之身體、健康，或不法侵害其他人格
      法益而情節重大者，被害人雖非財產上之損害，亦得請求
      賠償相當之金額，民法第184條第1項前段、第195條定有明
      文。
    2.被告就原告因被告之傷害行為受有損害，應負損害賠償責
      任，已如前述。茲就原告等各項請求是否准許，分述如後
      ：
      (1)醫療費用
        原告主張受有醫療費用30,000元之損害，有單據部分雖
        僅有19,396元，其餘則是伊之後就醫的費用云云。惟查
        原告因被告毆打行為受有頭部外傷併腦震盪、背部及前
        臂多處挫擦傷等傷害，原告支出99年5 月27日急診醫療
        費用278 元( 本院卷第123 頁) 、同年5 月31日至同年
        8 月10日神經外科醫療費用共698 元( 本院卷第124-12
        9 頁) 、同年7 月14日至同年月23日顏威裕醫院醫療費
        用1,540 元( 本院卷第146-150 頁) 、同年8 月30日至
        9 月17日、10月18日至22日高雄榮總身心科住院費用13
        ,034元，共15,550元，核與被告行為間有因果關係且屬
        必要。至於原告至身心科門診及郭玉柱診所之門診費用
        ，係原告本身疾病所需之支出，與被告行為無因果關係
        ，業如前述，而未提供單據之部分，本院客觀上無從核
        合，均不應准許。是以原告請求之醫療費用於15,550元
        內為有理由，逾此部分為無理由，不予准許。
      (2)不能工作之損失
        原告主張因遭被告毆打，因而2年3月無法工作，受有不
        能工作之損失3,240,000元云云。經查：原告於99年5月
        27日遭被告毆打時處於失業領取失業救濟金之狀態，為
        原告自陳在卷可稽(本院卷第94頁)。原告當時為失業無
        工作，無因被告行為致不能工作之情事，自無損失可言
        ，原告主張因被告行為受有不能工作之損失3,240,000
        元，洵屬無憑。
      (3)精神慰撫金
        原告因遭被告毆打受有頭部外傷併腦震盪、背部及前臂
        多處挫擦傷等傷害，已如前述。原告主張其受有非財產
        上損害，核為可採。按精神慰撫金之酌定，除原告所受
        之損害程度外，尚應審酌兩造之身份地位、學識經歷、
        財產狀況及原告痛苦程度等節以定之。查原告大學畢業
        ，本件事故發生時為無業，名下有土地、投資各2筆，
        財產總額2,009,420元；被告林向陽高職肄業、林漢洲
        高職畢業、葉林根高職畢業，均無業，名下亦均無財產
        等情，經被告陳明在卷，並有稅務電子閘門財產所得調
        件明細表可稽。本院復審酌兩造並無仇恨，被告竟因行
        車糾紛毆打素不相識之原告，致原告受有上開傷害，並
        加重原告精神疾病之症狀，惡性非輕，認原告請求之精
        神慰撫金以350,000元為適當，逾此範圍之請求尚屬無
        據。
      (4)按給付無確定期限者，債務人於債權人得請求給付時，
        經其催告而未為給付，自受催告時起，負遲延責任；連
        帶債務之債權人，得對於債務人中之一人或數人或其全
        體，同時或先後請求全部或一部之給付。為民法第229
        條第2項前段、第273條所明定，故原告得向被告中1人
        為請求，被告應自收催告時起，負遲延責任。被告林向
        陽、林漢洲、葉林根收受刑事附帶民事起訴狀繕本之翌
        日分別為99年9月31日、99年9月18日、99年9月18日，
        有送達證書為憑(99審簡附民字第190號第27-29頁)，原
        告以99年7月21日起算遲延利息，容有誤會。原告請求
        365,550元(醫療費用15,550元+精神慰撫金350,000元=3
        65,550元)，及自起訴狀繕本送達被告翌日即99年9月18
        日起至清償日止，按週年利率5%計算之遲延利息，逾此
        部分之請求，則屬無據。
六、從而，原告本於共同侵權行為之規定，請求被告連帶給付4,
    270,000元及自99年7月21日起至清償日止，按週年利率5%計
    算之遲延利息，其中365,550元及自99年9月18日起至清償日
    止，按週年利率5%計算之遲延利息均屬有據，應予准許，逾
    此範圍即屬無據，應予駁回。
七、本件判命被告連帶給付之金額，合計未逾500,000元，爰依
    民事訴訟法第389條第1項第5款，職權宣告假執行。
八、據上論結，本件原告之訴為一部有理由，一部無理由，依民
    事訴訟法第79條、第389 條第1 項第5 款，判決如主文。
中    華    民    國    100    年    5    月    12    日
                  民事第三庭審判長法  官  朱玲瑤
                                  法  官  劉傑民
                                  法  官  楊詠惠
以上正本係照原本作成。
如對本判決上訴，須於判決送達後20日內向本院提出上訴狀。如
委任律師提起上訴者，應一併繳納上訴審裁判費。
中    華    民    國    100    年    5    月    12    日
                                  書記官  吳良美